【裁判字號】    97,重訴,201
【裁判日期】    980821
【裁判案由】    侵權行為損害賠償
【裁判全文】
臺灣士林地方法院民事判決             97年度重訴字第201號
原      告    台灣特麥斯股份有限公司
法定代理人    乙○○○
訴訟代理人    黃永琛律師
複代理人      梁堯清律師
被      告    京禾國際股份有限公司
兼法定代理人  丙○○原名江蕙.
                          臺北.
                          臺北.
被      告    京果矽能源股份有限公司
法定代理人    丁○○
上三人共同
訴訟代理人    周仕傑律師
上列當事人間侵權行為損害賠償等事件，本院於民國98年7 月29
日言詞辯論終結，判決如下：
    主  文
原告之訴及假執行之聲請均駁回。
訴訟費用由原告負擔。
    事  實  及  理  由
一、被告京果矽能源股份有限公司（下稱京果公司）之法定代理
    人原為丙○○，嗣於本院審理中變更為丁○○，有公司基本
    資料查詢附卷可稽（本院卷第171 頁）。丁○○具狀聲明承
    受訴訟，於法並無不合，應予准許。
二、原告起訴主張：
  (一)被告丙○○（原名江蕙羽。下稱丙○○）原為被告京禾國際
    股份有限公司（下稱京禾公司。如同指丙○○、京禾公司、
    京果公司，則合稱被告）、京果公司之共同負責人。民國96
    年7 月間，丙○○向原告表示其所經營之京禾公司、京果公
    司可自美國進口6N等級之多晶矽塊（Polysilicon 6N Chunk
    ），原告乃向京禾公司訂購1 萬9,812.95公斤（下稱系爭矽
    塊），價金共計美金（下同）312 萬零539.63元，並約定由
    京果公司自美國直接進口系爭矽塊交付原告，原告並已付清
    全部價金（下稱系爭買賣契約）。交易過程中，丙○○佯稱
    系爭矽塊絕對具有6N等級，使原告受騙買受之，並出售予韓
    國商Sunbridge 股份有限公司（下稱Sunbridge 公司），惟
    經Sunbridge 公司作電阻測試並送實驗室分析成分結果，竟
    發現系爭矽塊僅為3N等級，與6N等級之矽塊價格相差10倍以
    上，原告收受Sunbridge 公司之通知後，立即通知丙○○並
    請求其提出美國原廠證明，惟其始終未提出，僅泛稱可換貨
    云云，嗣並避不見面，原告始知受騙。
  (二)先位聲明部分：
    系爭買賣契約交易當時，丙○○同時擔任京禾公司、京果公
    司之負責人，竟為謀取不法暴利，謊稱系爭矽塊為6N等級產
    品而高價出售予原告，並以京禾公司名義與原告訂約，同時
    佯稱由京果公司自美國進口系爭矽塊，且由京果公司出具品
    項載為「Polysilicon 6N Chunk」之統一發票交付原告，使
    原告受騙交付312 萬零539.63元，原告之損害自與丙○○之
    詐欺行為間有相當因果關係。且在行為外觀及社會觀念上，
    丙○○銷售之詐欺行為，係代表京禾公司、京果公司執行職
    務，並因此加損害於原告。爰依民法第184 條、第185 條、
    第28條規定，先位聲明請求被告連帶賠償原告所受之損害即
    已交付之金錢312 萬零539.63元，並自原告匯入最後一筆款
    項之日（即96年8 月17日）起，按週年利率5%計算之利息。
  (三)備位聲明部分：
    1.京禾公司為系爭矽塊之出賣人，應依民法第354 條規定負
      瑕疵擔保責任，因系爭矽塊業經Sunbridge 公司確認並非
      6N等級，原告自得依民法第359 條規定解除契約，並依同
      法第259 條規定，請求京禾公司返還原告已給付之價金31
      2 萬零539.63元，並自給付最後一筆款項即96年8 月17日
      起加計利息。又原告係受詐欺始與京禾公司訂立系爭買賣
      契約，原告併以起訴狀撤銷該受詐欺而為之意思表示，則
      京禾公司受領買賣價金即屬無法律上原因，原告亦得依民
      法第179 條規定請求京禾公司如數返還。
    2.原告、京禾公司、京果公司三方約定系爭矽塊由京果公司
      自美國進口並直接交付原告，詎京果公司所交付者為非6N
      等級之矽塊，自係未依債之本旨給付，且無從補正，京果
      公司應依民法第226 條第1 項規定，賠償原告之損失312
      萬零539.63元，並依民法第213 條規定，加給自96年8 月
      17日起算之法定利息。
    3.備位聲明部分，京禾公司、京果公司應各負全部給付義務
      ，惟其給付標的同一，屬不真正連帶關係，故如其中任一
      被告為給付，其他被告於其給付範圍內，同免給付義務。
  (四)並聲明請求判決：
    1.先位部分：
      (1)京禾公司、京果公司、丙○○應連帶給付原告312 萬零
        539.63元，並自96年8 月17日起至清償日止，按週年利
        率5%計算之利息。
      (2)原告願供擔保，請准宣告假執行。
    2.(1)京禾公司應給付原告312 萬零539.63元，並自96年8 月
        17日起至清償日止，按週年利率5%計算之利息。
      (2)京果公司應給付原告312 萬零539.63元，並自96年8 月
        17日起至清償日止，按週年利率5%計算之利息。
      (3)以上兩項聲明，如其中任一被告為給付，其他被告於其
        給付範圍內，同免給付義務。
      (4)原告願供擔保，請准宣告假執行。
三、被告則辯稱：
  (一)原告主張侵權行為部分：原告對丙○○有何施用詐術之之侵
    權行為乙節，並未舉證以實其說，其主張顯不可採。丙○○
    只承諾是6N等級，但未曾保證系爭矽塊係自美國進口，亦否
    認曾同意提出系爭矽塊之報告，原告於交易過程中亦未曾要
    求審閱進口文件。且原告反應系爭矽塊等級問題後，丙○○
    表示只要經公正第三人確認產品規格與兩造約定者不符，且
    確係京禾公司出售之貨品者，即同意以換貨方式處理，原告
    亦同意，堪認丙○○並無何故意過失之不法行為，本件僅屬
    單純買賣糾紛，與侵權行為無涉。況原告交易對象始終為京
    禾公司，與京果公司毫不相關，統一發票以京果名義開出，
    純係會計誤開所致，京禾公司業於97年5 月份開立新發票予
    原告並補交營業稅。丙○○始終代表京禾公司與原告為系爭
    買賣契約，自無從令京果公司負連帶賠償責任。
  (二)原告請求返還不當得利部分：原告未能舉證證明係受詐欺而
    為買受系爭矽塊之意思表示，自不得撤銷系爭其意思表示，
    並進而以京禾公司受領價金為無法律上原因為由，請求返還
    不當得利。
  (三)原告主張京禾公司應負物之瑕疵擔保責任部分：系爭矽塊之
    買賣過程，係原告下單後，先付30% 之訂金，再由原告、S-
    unbridge公司共同派員驗貨。驗貨係由乙○○○、Yong Ch-
    ung 決定抽驗的內容，並現場以儀器檢測，確定符合品質，
    再由甲○○○ ○○○○○帶樣品回韓國檢驗無誤，方給付其餘70% 款
    項。系爭矽塊既經檢驗無誤後才付款，當無瑕疵之可能。且
    瑕疵爭議發生後，原告與京禾公司兩度協商，同意「到End
    User三方會同公證行檢」，兩造對瑕疵爭議處理方式已達成
    協議，於未進行相關檢測前，不能確認瑕疵之存在、能否補
    正、發生原因、責任歸屬等情。原告提出之Sunbridge 公司
    檢驗報告，亦不能作為認定系爭矽塊有瑕疵之證據，從而原
    告不能以京禾公司應負瑕疵擔保責任為由，主張解除契約返
    還價金。
  (四)原告主張京果公司應負不完全給付責任部分：不完全給付責
    任必係以基於法律或契約對原告負有給付義務為前提，與原
    告締約者為京禾公司，京果公司對原告並無給付義務，無從
    負不完全給付責任。
  (五)並聲明請求判決：原告之訴駁回。如受不利判決，願供擔保
    請准宣告免為假執行。
四、兩造不爭執之事實：
  (一)丙○○於96年7 月間擔任京禾公司、京果公司之負責人。原
    告於96年7 月間向京禾公司訂購6N等級之多晶矽塊總計1 萬
    9,812. 95 公斤，價金共計312 萬零539.63元。此有訂購單
    （Purchase Order）、公司變更登記表附卷可稽（本院卷第
    15頁至第19頁、第35頁至第38頁）。
  (二)原告已收受1 萬9,812. 95 公斤之矽塊，並支付價金312 萬
    零539.63元予京禾公司完訖。原告取得之統一發票，係以京
    果公司為營業人，於96年8 月25日開立。嗣以京禾公司為營
    業人，於97年5 月22日重新開立發票，京禾公司並補繳營業
    稅489 萬2,598 元（加計利息87萬2,302 元）。此有統一發
    票、匯出匯款申請書、營業稅自動補報補繳稅額繳款書、臺
    北市營業人銷售額與稅額申報書在卷足憑（本院卷第20頁至
    第25頁、第78頁至第80頁）。
  (三)原告買受系爭矽塊後，出售予Sunbridge 公司。Sunbridge
    公司嗣後曾發函告知原告，其向原告買受之矽塊「電阻測試
    結果未達原告保證超過0.5ohm-cm ，並且屬於P&N 形式之混
    合品」、「根據Total Lab Service 實驗室作的純度測試報
    告，原告所提供之矽塊為3N」等語。此有公證書（含英文本
    及中譯本、駐韓國台北代表部之文件證明書）、電阻測試分
    類報告、成分分析報告等件在卷可查（本院卷第26頁至第34
    頁）。
  (四)原告下單買受系爭矽塊後，先付30% 之訂金，並由原告及S-
    unbridge公司共同派員至桃園永儲倉庫驗貨。驗貨後，原告
    給付其餘70% 貨款，並由被告將貨品送至基隆原告指定之倉
    庫（本院卷第164 頁、第158 頁）。
五、本件經兩造整理並簡化之爭點為（本院卷第164 頁、第165
    頁、第158 頁背面）：
  (一)被告是否對原告施用詐術？對原告有無故意侵權行為？
  (二)被告交付之系爭矽塊，是否為6N等級？
  (三)原告之客戶端是否指Sunbridge 公司？原告與Sunbridge 公
    司派員驗貨，是否符合訂單上所稱「上列訂購商品TMS 出口
    至客戶端確認」之條件？
  (四)原告是否主張解除系爭買賣契約是否有據？原告是否已合法
    解除？
  (五)被告是否有不當得利？
  (六)京果公司是否為出賣人？兩造有無約定由京果公司出貨予原
    告？
  (七)利息之起算日是否有理由？
六、茲析述本院得心證之理由：
  (一)先位聲明部分：丙○○並無詐欺之侵權行為，原告以丙○○
    詐欺為由，請求被告連帶負侵權行為損害賠償責任，為無理
    由。
    1.按當事人主張有利於己之事實者，就其事實有舉證之責任
      ，民事訴訟法第277 條前段定有明文。又依民法第184 條
      第1 項前段規定，侵權行為所發生之損害賠償請求權，以
      有故意或過失不法侵害他人權利為其成立要件，若其行為
      並無故意或過失，即無賠償之可言。又主張對造應負侵權
      行為責任者，應就對造之有故意或過失負舉證責任（參照
      最高法院58年台上字第1421號判例）。準此，原告主張丙
      ○○有詐欺行為，自應就其主張負舉證之責。
    2.經查，依原告之主張，丙○○之詐欺行為為謊稱系爭矽塊
      係自美國進口者，並謊稱為6N等級產品。惟查，被告否認
      曾向原告陳稱或保證系爭矽塊為美國進口者，原告就此亦
      無法舉證以實其說，更無法證明系爭矽塊之進口地是否或
      如何影響產品等級之判斷及原告購買之意願，故其該部分
      主張尚無足取。至被告固不爭執兩造約定之買賣標的物為
      6N等級之矽塊，惟系爭矽塊是否確非6N等級，已非無疑（
      詳下述），且縱系爭矽塊果非6N等級，亦難遽以推論丙○
      ○有何施詐術，或使原告陷於錯誤之情事。從而，原告主
      張丙○○基於京禾公司、京果公司法定代理人之地位，對
      原告為詐欺之故意侵權行為，依民法第184 條、第185 條
      、第28條之規定，先位聲明請求被告負連帶賠償責任云云
      ，非可採信。其先位聲明應予駁回。
  (二)備位聲明部分：
    1.原告不得依不當得利之法律關係，請求京禾公司給付312
      萬零539.63元：按因被詐欺或脅迫而為意思表示者，表意
      人得撤銷其意思表示，詐欺由第三人所為者，以相對人明
      知其事實或可得而知者為限，始得撤銷之，此固為民法第
      92條第1 項所明定。惟查，原告未能舉證證明係受丙○○
      詐欺而對京禾公司為買受系爭矽塊之意思表示乙節，既經
      認定如上，則原告自無由依民法第92條規定撤銷買受系爭
      矽塊之意思表示。從而，系爭買賣契約仍合法有效存在，
      京禾公司依系爭買賣契約受領買賣價金，自非無法律上原
      因，原告不得依不當得利之法律關係，請求京禾公司返還
      所受領之買賣價金312 萬零539.63元。
    2.原告不能證明系爭矽塊有瑕疵（即不符6N等級），亦不得
      依民法第359 條解除系爭買賣契約：
      (1)原告主張系爭矽塊有不符6N等級之瑕疵之事實，固據提
        出Sunbridge 公司函及公證書、電阻測試分類報告、成
        分分析報告等件為憑（參見兩造不爭執事實(三)），惟查
        ：上開文書係第三人製作之私文書，被告否認其真正，
        原難據以認定系爭矽塊確有電阻測試不符合原告要求、
        純度測試未達6N等級之瑕疵。且原告主張未符合6N等級
        之矽塊是否即為京禾公司出售予原告之產品，並未經兩
        造確認。況原告買受系爭矽塊時，係告知要出貨至韓國
        ，京禾公司係將系爭矽塊直接送到基隆，送到基隆後就
        不管了，貨是直接交給原告指定之船運公司之情，業經
        證人戊○○（京禾公司前員工）結證屬實（本院卷第15
        0 頁背面），則京禾公司將系爭矽塊交付至基隆後，系
        爭矽塊即已脫離其掌握，京禾公司無從確知其送達方式
        、地點、目的、用途。又原告自承系爭矽塊係由中國大
        陸廠商發現產品不合格，系爭矽塊目前在中國大陸，尚
        未運回，兩造復無從合意至中國大陸取樣鑑定，自無從
        確認瑕疵是否存在、能否補正、發生原因、責任歸屬等
        情。從而，兩造不爭執事實(三)所示之Sunbridge 公司函
        及公證書、電阻測試分類報告、成分分析報告等文書，
        尚難作為有利於原告之證據。
      (2)證人即Sunbridge 公司負責人甲○○○ ○○○○○固到庭結稱：
        兩造不爭執事實(三)所示成分分析報告之矽塊來源係伊於
        驗貨時拿的，但亦不爭執檢驗樣本只有一個拳頭大小的
        矽塊（本院卷第146 頁背面），而系爭買賣契約交易之
        矽塊總重量達1 萬9,812.95公斤，則原告以少量採樣之
        成分分析報告，主張全部矽塊品質均有瑕疵，並據以主
        張依民法第359 條規定解除全部矽塊之買賣契約，並依
        民法第259 條規定請求京禾公司返還全部價金云云，尚
        非有據。
    3.原告不得主張京果公司應負不完全給付責任：原告未能證
      明系爭矽塊有其所主張之瑕疵，業經認定如上，則被告自
      無何不完全給付情事。況系爭矽塊之買賣契約，存在於原
      告及京禾公司之間，與京果公司無涉，京果公司對原告並
      不負任何契約上之給付責任，自更無何「不完全給付」之
      可言。原告雖主張兩造係約定由京果公司出貨，並提出統
      一發票為證，惟原告自始係與京禾公司締約，則被告辯稱
      統一發票之營業人載為京果公司純係誤載一節，已非無憑
      。且參諸兩造不爭執事實(二)，如兩造確約定由京果公司出
      貨，京禾公司何須嗣後補開發票並補繳數百萬元之營業稅
      ？由是，原告依民法第226 條規定，請求京果公司負不完
      全給付之損害賠償責任，亦非有據。
  (三)綜上所述，原告先位及備位之訴均無理由，應予駁回。原告
    之訴既經駁回，其假執行之聲請亦失所附麗，應併予駁回。
七、本件事證已臻明確，兩造其餘爭點、攻擊防禦方法及所提出
    之證據，於判決結果均不生影響，無庸一一論駁，附此敘明
    。
八、據上論結，原告之訴為無理由，依民事訴訟法第78條，判決
    如主文。
中    華    民    國    98    年    8     月    21    日
                  民事第二庭  法  官  王怡雯
以上正本證明與原本無異。
如對本判決上訴，應於判決送達後20日內向本院提出上訴狀。
中    華    民    國    98    年    8     月    27    日
                              書記官  桂大永


司法院資訊處製作；財團法人民間司法改革基金會備份。
